【裁判字號】    96,交聲,1084
【裁判日期】    970514
【裁判案由】    聲明異議
【裁判全文】
臺灣臺南地方法院交通事件裁定        96年度交聲字第1084號
原處分機關  交通部公路總局嘉義區監理所台南監理站
異議人即受
處分人      甲○○
上列受處分人因違反道路交通管理處罰條例案件，對於交通部公
路總局嘉義區監理所台南監理站，民國96年11月13日所為之裁決
處分（處分案號：嘉監南字第裁74-S00000000號），聲明異議，
本院裁定如下：
      主  文
異議駁回。
      理  由
一、原處分意旨略以：異議人即受處分人甲○○（下稱異議人）
    所有車牌號碼UPA-457號輕型機車，於民國96年8月22日上午
    9時21分許，在台南市○○路○段312號處，因「在禁止臨時
    停車處所停車」，經臺南市警察局交通警察隊警員 (下稱舉
    發機關)製單逕行舉發，嗣原處分機關即交通部公路總局嘉
    義區監理所台南監理站，以異議人違規事實明確，遂依道路
    交通管理處罰條例（下稱處罰條例）第56條第1項第1款之規
    定，裁處異議人罰鍰新台幣（下同）600元等語。
二、本件聲明異議意旨略以: 我的UPA-457號輕型機車於96年8月
    17日原停放於，統一超商騎樓停車區內，停放數日後遭他人
    移動至路旁繪有紅線之車道上導致為警舉發；因我之前機車
    有被他人移動過的紀錄，因此我停車當時就已經將機車停放
    之地點拍照存證，為此聲明異議，請求撤銷原處分云云。
三、按駕駛人駕駛汽車，應遵守道路交通標誌、標線、號誌之指
    示；紅實線設於路側，用以禁止臨時停車；在禁止臨時停車
    處所不得停車，道路交通安全規則第90條、第112條第1款、
    道路交通標誌標線號誌設置規則第149條第1項第5款，分別
    定有明文。次按汽車駕駛人停車時，有在禁止臨時停車處所
    停車情形者，處新臺幣600元以上1200元以下罰鍰，處罰條
    例第56條第1項第1款，亦有明文。
四、本院審查:
  (一)異議人所有之車號UPA-457號輕型機車，於上述時、地，經
    舉發機關以「在禁止臨時停車處所停車」為由製單逕行舉發
    。嗣原處分機關依處罰條例第56條第1項第1款之規定，裁處
    異議人罰鍰600元之事實，有：
    原處分機關裁決書。
    舉發機關舉發通知單。
    違規查詢報表1紙。
    違規照片2幀。
    等件為證，且為異議人所不否認，此部分事實當可認定。
  (二)經查：執行交通勤務警察依法律規定製單舉發違反道路交通
    管理處罰條例所列之違規事實，並由公路主管機關加以處罰
    ，即係行政處分，受處分人不服公路主管機關所為之處罰，
    依處罰條例第87條之規定，得向管轄地方法院聲明異議，該
    救濟程序自屬行政救濟程序，其舉證責任分配，應採民事訴
    訟上舉證責任分配原則，87年10月28日修正公布之行政訴訟
    法第136條同揭此旨，而明文規定準用民事訴訟法第277 條
    舉證責任分配之原則。亦即先由行政機關就其如何履行相關
    正當法律程序，以及人民為何應受行政處罰之客觀違反法令
    行為，負證明責任。而受處罰人就行政機關已為相當證明之
    事項，亦須就其所辯，提出反證，以動搖法院對其可能形成
    之不利心證。倘受處罰人始終未能提出反證，或雖提出，但
    所提之反證卻不足以動搖法院審酌行政機關所提出之相關事
    證後，對其所形成之不利心證評價，依據舉證責任分配之法
    則，法院仍應為受處罰人不利之認定，合先敘明。
  (三)次查：本件異議人違規事實，業據原處分機關提出，由舉發
    機關所拍攝之舉發照片2紙為證 (見本院卷第11頁)，已盡其
    舉證之責。然異議人就其主張機車原係停放於路旁超商前人
    行道停車區內，係遭人搬動至道路紅線旁乙節，雖請求本院
    調閱上揭超商前錄影影像。然經本院調閱該超商自96年8月1
    7日起至同年月22日止間之錄影監視紀錄，因該超商係採用
    數位錄影監視系統，資料儲存期限僅有1週，超過1週之資料
    並未保留，故並無錄影監視紀錄可以提供，此有舉發機關97
    年3月19日南市警交字第09718003780號函公文1紙在卷可稽
    ( 見本院卷第33頁)，故異議人此部分證據即無從調查。
  (四)復查：經本院檢視異議人提出之機車停放照片 (見本院卷第
    5頁)，雖該照片上之日期記載為96年8月17日，然照片上之
    日期，係可經由拍照之人於拍照當時任意調整者，因此尚不
    能由照片上顯示之日期，即認定照片拍攝之日期確為異議人
    所稱之97年8月17日。又此張照片係經數位相機拍攝者，拍
    攝之畫面係以檔案之形式存放於記憶卡中，因此惟有該檔案
    始能提供最初拍攝時間為何時之資訊，然異議人並未提出該
    拍照之原始檔案，以供本院查證其確實之拍照時間。再依常
    理如異議人之機車未遭舉發，異議人應不至花費沖照片之費
    用，將檔案轉換為照片畫面，想必應係遭舉發後，始會將存
    證之檔案轉沖洗照片以為舉證，如此始符異議人拍照舉證之
    原意。然異議人既知為警舉發，因此沖洗照片，提供本院查
    證，然沖洗後竟竟將得以證明其拍照時間之原始檔案消除 (
    以上均見本院卷第27頁異議人之供述)，實與常理不符，顯
    見異議人無意使本院查核其確實之拍照時間。又異議人檢送
    之照片經剪裁大部分面積，僅留存機車部分車身及超商地面
    之磁磚可供與舉發照片比對拍攝地點，然異議人既為表示其
    機車係停放於超商前，理應將附近車輛及超商全景保留才是
    ，為何反將照片剪裁，去掉大部分畫面後才檢送本院，顯然
    異議人之目的係不希望本院知道其機車附近車輛停放之狀況
    ，以使本院無法經由調閱超商錄影影像核對出異議人拍攝照
    片之時間。依此本院足以認定此張照片應係異議人遭警舉發
    後，重新將機車牽至超商騎樓，並將相機拍攝日回調至96年
    8月17日所拍攝虛偽不實，意圖欺瞞本院之偽證。
五、綜上所述，異議人於前述時、地之違規事實既可認定，原處
    分機關裁處異議人罰鍰600元，經核於法尚無違誤，異議人
    異議內容，並無理由，應予駁回。
六、據上論斷，應依道路交通案件處理辦法第19條，裁定如主文
    。
中    華    民    國    97    年    5     月    14    日
                        交通法庭法  官  蔡直青
以上正本證明與原本無異。
如不服本裁定，應於收受送達後5日內向本院提出抗告狀。（應
附繕本）
                                書記官  劉鴻瑛
中    華    民    國    97    年    5     月    19    日


司法院資訊處製作；財團法人民間司法改革基金會備份。
